【裁判字號】    95,上訴,1746
【裁判日期】    951011
【裁判案由】    毒品危害防制條例
【裁判全文】
臺灣高等法院臺中分院刑事判決        95年度上訴字第1746號
上  訴  人  臺灣南投地方法院檢察署檢察官
被      告  乙○○
上列上訴人因被告違反毒品危害防制條例案件，不服臺灣南投地
方法院九十五年度訴字第三二六號中華民國九十五年六月二十七
日第一審判決（起訴案號：臺灣南投地方法院檢察署九十五年度
毒偵字第四八六、四八九號，移送本院併辦案號：同署九十五年
度毒偵字第一○三七號），提起上訴，本院判決如下：
    主  文
原判決撤銷。
乙○○連續施用第一級毒品，處有期徒刑拾月；糖粉壹包、注射
針筒壹支、橡皮管壹條、吸管壹支均沒收。又連續施用第二級毒
品，處有期徒刑肆月，沾留第二級毒品甲基安非他命之吸食器壹
組、殘渣袋個均沒收銷燬之，吸食器貳個均沒收。應執行有期
徒刑壹年；沾留第二級毒品甲基安非他命之吸食器壹組、殘渣袋
個均沒收銷燬之，糖粉壹包、注射針筒壹支、橡皮管壹條、吸
管壹支、吸食器貳個均沒收。
    事  實
一、乙○○前曾民國（下同）九十一年間，因施用第一級毒品案
    件，經臺灣南投地方法院裁定移送觀察、勒戒，後認並無繼
    續施用毒品之傾向，於九十一年六月二十日執行完畢，並經
    臺灣南投地方法院檢察署檢察官以該署九十年度毒偵字第一
    一二八號不起訴處分書，對其上開施用第一級毒品之行為，
    為不起訴處分確定。
二、惟乙○○仍不知悔改，復基於施用第一級毒品海洛因之概括
    犯意，自九十五年一月十三日晚上十一時四十五分往前回溯
    九十六小時之內之某時點起，至九十五年六月十三日下午二
    時止，在南投縣名間鄉○街村○○路四八二號住處，以將加
    入糖粉之第一級毒品海洛因摻水放入注射針筒，再自行以注
    射針筒注射其身體血管之方式，連續多次施用第一級毒品海
    洛因，平均約二、三天施用一次。又乙○○另又基於施用第
    二級毒品甲基安非他命之概括犯意，自九十四年八、九月間
    某日起，至九十五年三月二十六日晚上六、七時許止，亦在
    南投縣名間鄉○街村○○路四八二號住處，以將第二級毒品
    甲基安非他命置於玻璃吸食器中，點火燒烤起煙，後再施用
    其煙霧之方式，連續多次施用第二級毒品甲基安非他命。
三、嗣乙○○先於九十五年一月十三日晚上十一時四十五分許，
    為警採尿送驗結果，呈嗎啡陽性反應；繼於九十五年三月二
    十七日下午五時四十分許，為警持搜索票在南投縣名間鄉○
    街村○○路四八二住號查獲，並當場扣得其所有用供施用並
    沾染有甲基安非他命殘渣之吸食器一組，經警採其尿液送驗
    ，結果呈甲基安非他命與嗎啡陽性反應；後又於九十五年五
    月十九日上午十一時許，經警持搜索票在其上開住處查獲，
    並扣得乙○○所有用供施用第一級毒品所用之糖粉一包、注
    射針筒一支、橡皮管一條、吸管一支，及乙○○所有尚沾留
    第二級毒品甲基安非他命之殘渣袋三個、乙○○所有用供施
    用第二級毒品甲基安非他命所用之吸食器二個（分別為玻璃
    材質及塑膠材質），經警採其尿液送驗，結果呈嗎啡陽性反
    應。
四、案經南投縣警察局竹山分局、南投縣警察局南投分局分別移
    請臺灣南投地方法院檢察署檢察官偵查起訴，及由南投縣警
    察局南投分局報由臺灣南投地方法院檢察署檢察官移請本院
    併案審理。
    理  由
一、本案被告乙○○（以下簡稱為被告）對其上開非法施用第一
    、二級毒品之犯行，已分別於警、偵訊中，及於原審法院及
    本院審理時，均坦白承認。且有被告分別於上開時、地，分
    別被警查獲仍沾留有第二級毒品甲基安非他命之吸食器一組
    、殘渣袋三個，及被告所有用供施用第一級毒品所用之糖粉
    一包、注射針筒一支、橡皮管一條、吸管一支，以及被告所
    有用供施用第二級毒品所用之吸食器二個扣案可稽。又被告
    先後於九十五年一月十三日晚上十一時四十五分許、九十五
    年三月二十七日下午五時四十分許、九十五年五月十九日上
    午十一時許被警查獲之後，經警採集其尿液送驗，分呈嗎啡
    陽性反應、嗎啡及甲基安非他命陽性反應、嗎啡陽性反應，
    亦有南投縣警察局竹山分局委託檢驗尿液代號與真實姓名對
    照表一件、南投縣警察局南投分局委託檢驗尿液代號與真實
    姓名對照表二件、及中山醫學大學附設醫院藥物濫用檢測中
    心之檢驗報告共三件在卷可憑。被告自白於上開時、地分別
    連續多次施用第一級毒品海洛因及第二級毒品甲基安非他命
    ，核與事實相符，應堪採信。又本案被告確曾於九十一年間
    ，因施用第一級毒品案件，經臺灣南投地方法院裁定移送觀
    察、勒戒，後認並無繼續施用毒品之傾向，於九十一年六月
    二十日執行完畢，並經臺灣南投地方法院檢察署檢察官以該
    署九十年度毒偵字第一一二八號不起訴處分書，對其上開施
    用第一級毒品之行為，為不起訴處分確定，以上事實復有臺
    灣南投地方法院檢察署刑案資料查註紀錄表及本院被告全國
    前案紀錄表各一件在卷可據。被告確有於上開強制戒治執行
    完畢釋放後五年內，再犯本案施用第一、二級毒品之罪，其
    事證甚為明確，被告上開犯行均堪認定。
二、按海洛因、甲基安非他命分別為毒品危害防制條例第二條第
    二項第一、二款所規定之第一、二級毒品，不得非法持有、
    施用，被告違反上開規定，非法持有進而施用海洛因、甲基
    安非他命，核被告所為，係犯毒品危害防制條例第十條第一
    項之施用第一級毒品罪及同條第二項之施用第二級毒品罪。
    至於被告非法持有第一、二級毒品之低度行為，已被其非法
    施用第一、二級毒品之高度行為所吸收，應不另論罪。被告
    所犯上開二罪，其犯意個別，犯罪構成要件不同，應予分論
    併罰。又按被告行為後，刑法連續犯之規定雖自九十五年七
    月一日起即已被刪除，就此部分，被告行為後之法律已有變
    更。惟本案被告於舊法時期所犯多次施用第一、二級毒品之
    犯行，因其犯罪時間緊接，犯罪構成要件相同，顯係基於概
    括犯意反覆而為，應合於修正前刑法第五十六條連續犯之規
    定，而屬裁判上一罪。雖依據修正前刑法第五十六條之規定
    ，得加重其刑至二分之一，但依據新法，因刑法連續犯之規
    定已被刪除，則應依其行為之次數定犯罪之罪數，後再依刑
    法第五十一條之規定為數罪併罰定其應執行刑。以本案被告
    多次施用第一、二級毒品之情節觀之，被告行為後之法律並
    不利於被告，則依據刑法第二條第一項前段之規定，被告上
    開施用第一、二級毒品之行為，因其各自之犯罪時間緊接，
    犯罪構成要件相同，顯各係基於概括犯意反覆而為，自仍應
    依行為時即修正前刑法第五十六條之規定，各論以一罪，並
    均加重其刑。因被告上開非法施用第一級毒品之行為，係屬
    連續犯之裁判上一罪，故未經公訴人起訴而由檢察官移送本
    院併辦部分，亦為起訴效力所及，本院自應併予審判（至於
    被告於九十五年三月中旬某日又施用甲基安非他命一次，經
    檢察官移請本院併辦部分，已經原審法院於本案為實體判決
    ，此部分為同一案件）。扣案之吸食器一組、殘渣袋三個，
    均仍沾留有第二級毒品甲基安非他命而無法析離，應依據毒
    品危害防制條例第十八條第一項前段之規定沒收銷燬之，至
    於被告所有用供施用第一級毒品海洛因所用之糖粉一包、注
    射針筒一支、橡皮管一條、吸管一支，及被告所有用供施用
    第二級毒品甲基安非他命所用之吸食器二個，均應依照刑法
    第三十八條第一項第二款之規定宣告沒收。另外，被告行為
    後，刑法第五十一條業於九十四年一月七日修正公布，並於
    九十五年七月一日施行，修正前刑法第五十一條第五款規定
    ：「數罪併罰，分別宣告其罪之刑，依左列各款定其應執行
    者：五、宣告多數有期徒刑者，於各刑中之最長期以上，各
    刑合併之刑期以下，定其刑期，但不得逾二十年」；修正後
    刑法第五十一條第五款則規定：「宣告多數有期徒刑者，於
    各刑中之最長期以上，各刑合併之刑期以下，定其刑期，但
    不得逾三十年」。比較結果，修正後刑法並非較有利於被告
    ，則依據刑法第二條第一項前段之規定，自應依修正前刑法
    第五十一條第五款之規定，定被告應執行之刑，併此敘明。
三、原審判決就被告上開所犯予以論罪科刑，固屬有見，惟原審
    判決未及審酌移送本院併辦之被告上開非法施用第一級毒品
    之犯行，亦未及將移送本院併辦之被告非法施用第二級毒品
    犯罪所用之物宣告沒收，另未及比較被告行為時與行為後關
    於連續犯及定執行刑之新、舊法律規定，以定此部分之法律
    適用，以上均有未合。是本案公訴人上訴（未敘明係一部分
    上訴，依法應視為全部上訴）指摘原審判決未及審酌移送本
    院併辦之被告上開非法施用第一級毒品犯行，其上訴為有理
    由，而就被告非法施用第二級毒品犯行部分，公訴人雖未敘
    明不服原審判決之理由，但原審判決關於此部分既有上開可
    議之處，亦屬無可維持，自應由本院將原審判決均予以撤銷
    改判。爰審酌被告之素行、其非法施用第一、二級毒品之犯
    罪情節、所生危害、及被告在犯罪後尚能坦承犯行等一切犯
    罪情狀，分別量處如主文第二項所示之刑，並依法定其應執
    行之刑。扣案沾留有第二級毒品甲基安非他命之吸食器一組
    、殘渣袋三個，均依法宣告沒收銷燬之；扣案之糖粉一包、
    注射針筒一支、橡皮管一條、吸管一支、吸食器二個，均依
    法宣告沒收。
四、臺灣南投地方法院檢察署檢察官雖於九十五年九月二十九日
    以投檢良和九十五毒偵一四七二字第一六三五六號函，將該
    署九十五年度毒偵字第一四七二號被告乙○○自九十五年七
    月間某日起，至同年九月九日止，非法施用第一級毒品海絡
    因之犯行，移送本院併案審理。惟九十五年七月一日施行之
    刑法既已將修正前刑法第五十六條連續犯之規定廢除，被告
    於九十五年五月十九日因本案上開非法施用第一級毒品海絡
    因之犯行被警查獲之後，縱自九十五年七月間某日起又開始
    施用第一級毒品海絡因，以此行為與本案犯行係屬可分，此
    部分亦難認與被告本案犯行有移送併辦意旨所稱之「集合犯
    」實質上一罪關係，自非本案起訴效力所及，本院無從併案
    審理，應退回移案機關由檢察官另為適當之處分，併此敘明
    。
五、據上論斷，應依刑事訴訟法第三百六十九條第一項前段、第
    三百六十四條、第二百九十九條第一項前段、毒品危害防制
    條例第十條第一項、第二項、第十八條第一項前段，刑法第
    二條第一項前段、第十一條、修正前刑法第五十六條、刑法
    第三十八條第一項第二款、修正前刑法第五十一條第五款，
    判決如主文。
本案經檢察官甲○○到庭執行職務。
中    華    民    國    95    年  10  月    11        日
            刑事第三庭  審判長法  官  王  增  瑜
                              法  官  胡  忠  文
                              法  官  廖  柏  基
上列正本證明與原本無異。
施用第一級毒品部分，得上訴。
施用第二級毒品部分，不得上訴。
如不服本判決應於收受送達後十日內向本院提出上訴書狀，其未
敘述上訴之理由者並得於提起上訴後十日內向本院補提理由書（
均須按他造當事人之人數附繕本）。
                              書記官  王  麗  英
中    華    民    國    95    年      10  月      12  日
附錄論罪科刑法條：
毒品危害防制條例第十條：
施用第一級毒品者，處六月以上五年以下有期徒刑。
施用第二級毒品者，處三年以下有期徒刑。
                                                      Ａ


司法院資訊處製作；財團法人民間司法改革基金會備份。
